【裁判字號】    92,簡,269
【裁判日期】    921128
【裁判案由】    水利法
【裁判全文】
高雄高等行政法院簡易判決                      九十二年度簡字第二六九號
    原      告  梁勝凱
    被      告  嘉義縣政府
    代  表  人  甲○○縣長
    訴訟代理人  丙○○
右當事人間因水利法事件，原告不服經濟部中華民國九十二年六月二十四日經訴字第
○九二○六二一一二八○號訴願決定，提起行政訴訟。本院判決如左：
    主  文
原告之訴駁回。
訴訟費用由原告負擔。
    事實及理由
一、緣台灣省自來水股份有限公司第五區管理處嘉義縣仁義潭水庫（下稱嘉義縣仁義
    潭水庫）執勤人員於民國（下同）九十一年十月七日晚上八時許在其所設之監視
    器中發現原告（與其同學陳育旗，另案處理）在嘉義縣仁義潭水庫搬丟護坡石頭
    ，而該護坡石頭係水庫結構體，任意搬動丟入水中會嚴重危害水庫安全，經往現
    場查明屬實，該管理處乃於九十一年十月二十八日以台水五操字第○九一○○一
    二一○九─○號函請被告依法處理。被告認原告之行為違反水利法第五十四條之
    一及台灣省水庫蓄水範圍使用管理辦法第四條第八款規定，乃依行為時水利法第
    九十五條規定，處罰鍰銀元六千元（折合新臺幣《下同》一萬八千元）之處分。
    原告不服，提起訴願，經遭決定駁回，遂提起本件行政訴訟。
二、原告起訴意旨略以：依水利法第五十四條之一及台灣省水庫蓄水範圍使用管理辦
    法第四條第八款規定之主旨，在於規範行為人，勿以搬動護坡石頭丟入水庫等方
    法，妨礙水庫營運或壩體安全；如係一般學童撿小石子丟水花之類遊戲行為，應
    不在規範之內，屬法理與實務一致見解，亦為適用水利法第九十五條科處行為人
    罰鍰宜有之構成要件，否則，當非立法之本旨所在。又參酌原告所供述「其等欣
    賞潭景，撿小石子丟入水中嬉戲」等語，核與同學曾婷瑜、陳國勝二人所述相近
    ，其三人現均在學，偕伴遊仁義潭水庫，當無搬動護坡石頭，丟入水中之動機。
    另檢視上開『監視器』錄影內容，並無法判斷原告確有搬動護坡石頭並丟入水庫
    之行為，被告於違反經驗法則情況下，逕科以前述罰鍰，其適用法律，似與常情
    有違，爰聲明求為判決訴願決定及原處分均撤銷等語。被告則以：嘉義縣仁義潭
    水庫執勤人員於九十一年十月七日在監視器中發現有人在嘉義縣仁義潭水庫搬丟
    護坡石頭，而該護坡石頭係水庫結構體，任意搬動丟入水中會嚴重危害水庫安全
    ，經值班警員乙○○往現場制止，原告承認有搬動石頭情形，案經自來水股份有
    限公司第五區管理處函請被告處分，經被告以原告之行為違反行為時水利法第五
    十四條之一及台灣省水庫蓄水範圍使用管理辦法第四條第八款規定，爰依水利法
    第九十五條規定，處罰鍰一萬八千元，原告提起本件訴訟之主張有違事實，請求
    駁回原告之訴等語，資為爭執。
三、按「水庫蓄水範圍內，不得為妨礙水庫營運與安全之行為。前項蓄水範圍，應禁
    止或許可之事項及遊艇等之管理，由主管機關會同有關機關訂定，報准上級主管
    機關後實施。」、「違反本法或主管機關依本法所發命令規定作為或不作為之義
    務者，主管機關得強制其履行義務或停止其依法應享權利之一部或全部，並得處
    六千元以上三萬元以下罰鍰。」行為時水利法第五十四條之一、第九十五條分別
    定有明文。又「水庫蓄水範圍內除本辦法另有規定外，應禁止下列事項：．．．
    八、其他妨礙水源、水質、水量、水土保持等水庫營運及安全行為。」、「違反
    本辦法之規定者，依水利法或其他有關法令之規定辦理。」亦分別為台灣省水庫
    蓄水範圍使用管理辦法第四條第八款及第十五條所明定。
四、經查，嘉義縣仁義潭水庫執勤人員於九十一年十月七日晚上八時許在其所設之監
    視器中發現有人在嘉義縣仁義潭水庫搬丟護坡石頭，經值班警員前往現場調查，
    原告與其同學陳育旗承認有丟石頭屬實，乃於九十一年十月二十八日以台水五操
    字第○九一○○一二一○九○─○號函請被告依法處理，被告認原告之行為違反
    行為時水利法第五十四條之一及台灣省水庫蓄水範圍使用管理辦法第四條第八款
    規定，乃依水利法第九十五條規定，處罰鍰一萬八千元等情，為兩造所不爭執，
    並有違反水利法案件舉發填報單、原告與陳育旗二人違反水利法書面案情經過說
    明書、臺灣省保安警察總隊第六隊警勤室員警工作紀錄簿、被告九十一年十一月
    十九日九一府工水字第○一二九九八九號函影本各一份附卷可憑，足堪信實。
五、原告雖以前揭情詞置辯，惟查，本件係嘉義縣仁義潭水庫執勤人員於九十一年十
    月七日晚上八時許在其所設之監視器中發現有人在嘉義縣仁義潭水庫搬丟護坡石
    頭，經值班警員乙○○前往現場調查，據證人乙○○於本院審理時證述略以：我
    接到通報稱有人將護坡上直徑約三十公分之石頭丟入水庫，即到現場處理，當時
    全部的人都在現場，我告訴他們監視器有錄到有人將石頭丟入水庫，有丟的請自
    行承認，結果祇有原告與其同學陳育旗承認有丟石頭，其他則無人承認，乃經原
    告及陳育旗之同意，請他們步行管理站，其他的人也有跟去管理站，但在外等候
    並未入內，到管理站後請原告填寫年籍資料，再依其年籍填寫舉發單，依照他們
    承認之事實請他們簽名捺印等語在卷。核與本院當庭勘驗現場監視光碟顯示現場
    護坡有多人走動並出現有人連續丟擲物品進入水庫濺起大水花，嗣警員前來處理
    ，有多人從護坡上爬到路邊接受詢問之情形相符，有勘驗筆錄可憑。是於警員乙
    ○○前往處理時，既有多人自護坡爬到路邊接受詢問，卻祇有原告及其同學陳育
    旗出而坦承，更隨同警員前往管理室填寫年籍並於舉發單上簽名捺印，倘非原告
    所為，原告大可與其他人一樣保持沈默，並在管理室外等候，原告焉有出面承認
    之理？是原告主張其不知道發生什麼事，也不知道警員是在詢問丟石頭之事，是
    莫名其妙跟其他人去簽名云云，並不可採。此外並有員警工作紀錄簿、經原告簽
    名捺印之舉發填報單、台灣省自來水股份有限公司第五區管理處九十一年十月二
    十八日台水五操字第○九一○○一二一○九○號函附原處分卷可憑，原告確有將
    水庫護坡石頭丟入水庫之行為，堪予認定。
六、綜上所述，原告前述主張，尚不足採。按水庫護坡石頭有其物理作用，任意搬動
    丟擲非但影響水庫結構體，更會波及水庫安全，故被告認原告之行為違反行為時
    水利法第五十四條之一及台灣省水庫蓄水範圍使用管理辦法第四條第八款規定，
    依水利法第九十五條規定，處罰鍰一萬八千元，揆諸前揭規定，並無違誤，訴願
    決定遞予維持，亦無不合。從而，本件原告之訴為無理由，應予駁回，並不經言
    詞辯論為之。
據上論結，本件原告之訴為無理由，爰依行政訴訟法第二百三十三條第一項、第二百
三十六條、第一百九十五條第一項後段、第九十八條第三項前段，判決如主文。
中      華      民      國    九十二    年      十一    月    二十八    日
                              高雄高等行政法院第一庭
                                          法      官    簡慧娟
右為正本係照原本作成。
如不服本判決，應於送達後二十日內，向本院提出上訴狀並表明上訴理由，如於本判
決宣示後送達前提起上訴者，應於判決送達後二十日內補提上訴理由書（須按他造當
事人人數附繕本）。
提起上訴應預繳送達用雙掛號郵票七份（每份三十四元）。
中      華      民      國    九十二    年      十一    月    二十八    日
                                          法院書記官    楊曜嘉
附註：行政訴訟法第二百三十五條（第一項、第二項）：
對於適用簡易程序之裁判提起上訴或抗告，須經最高行政法院之許可。
前項許可，以訴訟事件所涉及之法律見解具有原則性者為限。


司法院資訊處製作；財團法人民間司法改革基金會備份。
